臺灣彰化地方法院民事判決
110年度訴字第670號
原      告  盧秀華  
            賴寶玉  
上列二人之共同
訴訟代理人  林更穎律師
被      告  吳温珊  

            吳溫宗  


            吳宗憲  

            吳秀盆  

            吳秀碧  

上列當事人間請求請求移轉所有權登記事件，本院於民國110年9
月10日言詞辯論終結，判決如下：
    主  文
被告吳温珊、吳溫宗、吳宗憲、吳秀盆、吳秀碧等五人應將如附
表所示土地所有權之八分之一移轉登記予原告盧秀華。
被告吳温珊、吳溫宗、吳宗憲、吳秀盆、吳秀碧等五人應將如附
表所示土地所有權之八分之一移轉登記予原告賴寳玉。
訴訟費用由被告連帶負擔。
  事實及理由
壹、被告吳秀盆、吳秀碧經合法通知，無正當理由未於言詞辯論
    期日到場，核無民事訴訟法第386條所列各款情形，爰依原
    告之聲請，由其一造辯論而為判決。
貳、原告主張：
  緣訴外人吳木墻（已歿）、高餘化（已歿）、張道洲（已歿
    ）與潘蕭敏等4人前於民國（下同）67年至69年間 ，共同出
    資購買如附表所示之彰化縣○○市○○段00○00○00地號土地（下
    合稱系爭土地），每人權利均為四分之一，並約定以吳木墙
    為登記名義人，多年來系爭土地之租賃所得，均由前開4人
    平均分配。嗣吳木墙於107年8月30日死亡，其繼承人為被告
    吳温珊、吳溫宗、吳宗憲、吳秀盆、吳秀碧等五人，此後高
    餘化與張道洲亦先後辭世，為使系爭土地之產權明確化，潘
    蕭敏、高餘化及張道洲之繼承人多次與被告等人開會協商解
    決系爭土地回復登記之相關事宜，被告等人亦同意將系爭土
    地回復登記予潘蕭敏，然迄今皆未履行協議，潘蕭敏自有權
    終止系爭土地之借名登記契約，並請求被告等人移轉系爭土
    地四分之一所有權。又原告盧秀華及賴寶玉於110年7月19日
    購得潘蕭敏所有系爭土地權利各二分之一，原告盧秀華及賴
    寶玉即各得請求被告等人移轉系爭土地八分之一權利。原告
    盧秀華及賴寶玉爰以起訴狀繕本之送達被告等人作為訴外人
    潘蕭敏債權讓與之通知，且以起訴狀繕本通知被告等人終止
    系爭土地之借名登記契約，並履行系爭土地回復登記之約定
    等語。
  並聲明：㈠被告吳温珊、吳溫宗、吳宗憲、吳秀盆、吳秀碧等
    五人應將如附表所示土地所有權之八分之一移轉登記予原告
    盧秀華。㈡被告吳温珊、吳溫宗、吳宗憲、吳秀盆、吳秀碧
    等五人應將如附表所示土地所有權之八分之一移轉登記予原
    告賴寳玉。㈢訴訟費用由被告負擔。
參、被告吳温珊、吳溫宗、吳宗憲答則答辯稱：這是上一輩即父
    執輩們之事情，伊等並不了解，既然原告有提出來請求，伊
    等亦不願意佔他們便宜等語。並聲明：同意原告依訴狀所載
    的訴訟標所為之請求。
肆、被告吳秀盆、吳秀碧未於言詞辯論期日到場，亦未提出書狀
    作何聲明或陳述以供本院參酌。
伍、得心證之理由：
  原告主張吳木墻、高餘化、張道洲與潘蕭敏等4人前於67年至
    69年間，共同出資購買系爭土地(每人權利均為四分之一)，
    並約定以吳木墙為登記名義人，多年來系爭土地之租賃所得
    ，均由前開4人平均分配。嗣吳木墻於107年8月20日死亡，
    其繼承人為被告等五人。為使系爭土地之產權明確化，潘蕭
    敏、高餘化及張道洲之繼承人多次與被告等人開會協商解決
    系爭土地回復登記之相關事宜，並經被告等人同意將系爭土
    地回復登記予潘蕭敏，然迄今未履行。原告盧秀華及賴寶玉
    於110年7月19日購得潘蕭敏所有系爭土地權利各二分之一。
    原告以起訴狀繕本送達作為潘蕭敏債權讓與之通知及終止系
    爭土地借名登記契約之意思表示，請求被告等人履行系爭土
    地回復登記之約定，並請求如聲明所示等語。被告吳温珊、
    吳溫宗、吳宗憲則到院表示同意原告之請求。被告吳秀盆、
    吳秀碧未於言詞辯論期日到場，亦未提出書狀作何聲明或陳
    述以供本院參酌。
　經查：
　㈠按當事人於言詞辯論時為訴訟標的之捨棄或認諾者，應本於
    其捨棄或認諾為該當事人敗訴之判決；訴訟標的對於共同訴
    訟之個人必須合一確定者，共同訴訟人中一人之行為有利益
    於共同訴訟人者，其效力及於全體；不利益者，對於全體不
    生效力，民事訴訟法第384 條、第56條第1 項第1 款分別定
    有明文。查：本件被原告盧秀華及賴寶玉訴請被告等五人應
    將系爭土地之應有部分各八分之一移轉登記予原告二人，被
    告吳温珊、吳溫宗、吳宗憲雖同意原告之請求，屬對原告訴
    訟標的之認諾，惟此認諾之行為，顯然不利益於被告吳秀盆
    、吳秀碧，依前揭規定，對於全體不生效力，本院自不得本
    於被告吳温珊、吳溫宗、吳宗憲之認諾，而為被告敗訴之判
    決。又被告吳秀盆、吳秀碧對原告主張之事實，已於相當時
    期受合法通知，而於言詞辯論期日不到場，亦未提出準備書
    狀爭執，依民事訴訟法第280條第3項準用同條第 1項之規定
    ，視同對原告主張之事實為自認，合先敘明。
　㈡稱「借名登記」者，謂當事人約定一方將自己之財產以他方
    名義登記，而仍由自己管理、使用、處分，他方允就該財產
    為出名登記之契約，其成立側重於借名者與出名者間之信任
    關係，及出名者與該登記有關之勞務給付，具有不屬於法律
    上所定其他契約種類之勞務給付契約性質，應與委任契約同
    視，倘其內容不違反強制、禁止規定或公序良俗者，當賦予
    無名契約之法律上效力，並類推適用民法委任之相關規定（
    最高法院104年度台上字第1905號、105年度台上字第2062  
    號判決意旨參照）。查：吳木墻、高餘化、張道洲與潘蕭敏
    等4人，前於67年至69年間，共同出資購買系爭土地(每人權
    利均為四分之一)，並約定由吳木墙為登記名義人，多年來
    系爭土地之租賃所得，均由前開4人平均分配，其等間有借
    名登記契約合意，此有系爭土地登記第二類謄本、租金分配
    表(見本院卷第17頁至第41頁)在卷可稽，再依原告提出之處
    理共同投資土地協議書(見本院卷第45頁至第48頁)可知系爭
    土地為吳木墻、高餘化、張道洲與潘蕭敏等四人共同購買而
    登記於吳木墻名下，吳木墻與高餘化、張道洲與潘蕭敏間存
    有借名登記契約，再由系爭土地租金分配方式可知吳木墻、
    高餘化、張道洲與潘蕭敏權利均等，是原告主張吳木墻與潘
    蕭敏間存在借名登記契約及潘蕭敏就系爭土地權利範圍為四
    分之一之事實，堪可採信。
　㈢再按債權之讓與，非經讓與人或受讓人通知債務人，對於債
    務人不生效力；委任關係，因當事人一方之死亡而消滅；受
    任人以自己之名義，為委任人取得之權利，應移轉於委任人
    ；繼承人自繼承開始時，除本法另有規定外，承受被繼承人
    財產上之一切權利、義務。但權利、義務專屬於被繼承人本
    身者，不在此限。繼承人對於被繼承人之債務，以因繼承所
    得遺產為限，負清償責任。民法民法第297條第1項、第550 
    條前段、第541條第2項、第1148條定有明文。本件吳木墻業
    於107年8月20日死亡，則吳木墻與潘蕭敏間之借名登記契約
    ，即因吳木墻死亡而消滅，被告等人為吳木墻之繼承人，於
    吳木墻死亡後繼承其財產上一切權利、義務，成為系爭土地
    之所有權人，受任人係為委任人取得系爭土地，於委任關係
    終止後，自應類推適用民法第541條第2項，返還系爭土地應
    有部分四分之一予潘蕭敏。潘蕭敏既將系爭土地之權利讓予
    原告二人，債權讓與經通知債務人後即對債務人生效，原告
    以本起訴狀繕本送達被告等人時為債權讓與之通知，被告等
    人於收受本件起訴狀繕本後，原告二人即得請求被告等人給
    付系爭土地應有部分，是原告依上開協議請求被告等人將系
    爭土地應有部分各八分之一返還與原告二人，即屬有據。
  綜上、原告依據繼承、借名登記及債權讓與之法律關係，求
    為判決：被告吳温珊、吳溫宗、吳宗憲、吳秀盆、吳秀碧等
    五人應將如附表所示土地所有權之八分之一移轉登記予原告
    盧秀華；被告吳温珊、吳溫宗、吳宗憲、吳秀盆、吳秀碧等
    五人應將如附表所示土地所有權之八分之一移轉登記予原告
    賴寳玉。為有理由，應予准許。　　
陸、本件事證已臻明確，兩造其餘主張、攻擊防禦方法及所提證
    據，經審酌後認於本件判決結果不生影響，爰不逐一論駁，
    併此敘明。
柒、據上論結，本件原告之訴為有理由，依民事訴訟法第78條、
    第85條第2項，判決如主文。
中　　華　　民　　國　　110 　年　　9 　　月　　24　　日
                  民事第一庭    法　官　洪志賢
附表
編號        土地座落       面積(㎡) 01 彰化縣○○市○○路00地號            284.16 02 彰化縣○○市○○路00地號            520.50 03 彰化縣○○市○○路00地號           1211.36 

以上正本係照原本作成。
如對判決上訴，應於判決送達後20日內向本院提出上訴狀。如委
任律師提起上訴者，應一併繳納上訴審裁判費。
中　　華　　民　　國　　110 　年　　9 　　月　　24　　日
                                書記官  林嘉賢